【裁判字號】    98,台上,6389
【裁判日期】    981029
【裁判案由】    違反槍砲彈藥刀械管制條例
【裁判全文】
最高法院刑事判決            九十八年度台上字第六三八九號
上  訴  人  甲○○
                    6弄26之1號
上列上訴人因違反槍砲彈藥刀械管制條例案件，不服台灣高等法
院中華民國九十六年四月十一日第二審判決（九十六年度上訴字
第二四四號，起訴案號：台灣台北地方法院檢察署九十四年度偵
字第一六七九六號），提起上訴，本院判決如下：
    主  文
上訴駁回。
    理  由
按刑事訴訟法第三百七十七條規定，上訴於第三審法院，非以判
決違背法令為理由，不得為之。是提起第三審上訴，應以原判決
違背法令為理由，係屬法定要件。如果上訴理由書狀並未依據卷
內訴訟資料，具體指摘原判決不適用何種法則或如何適用不當，
或所指摘原判決違法情事，顯與法律規定得為第三審上訴理由之
違法情形，不相適合時，均應認其上訴為違背法律上之程式，予
以駁回。本件原判決維持第一審依修正前刑法牽連犯之規定，從
一重論處上訴人甲○○未經許可，持有可發射子彈具有殺傷力之
改造手槍（累犯）罪刑，駁回其在第二審之上訴，已依憑上訴人
於偵查中之自白，證人陳立森、劉育丞、唐斯訓之警詢、偵審中
證詞，於陳立森房內、上訴人所駕駛之六Ｔ－九八一０號自用小
客車內扣得，經內政部警政署刑事警察局依性能檢驗法及試射法
鑑驗結果，認均具殺傷力之仿ＢＥＲＥＴＴＡ廠八四型半自動手
槍製造之玩具手槍換裝土造金屬槍管而成之改造手槍三支，直徑
約九‧０ＭＭ土造金屬彈頭之土造子彈二十四顆（均經試射擊發
），參酌卷內其他證據調查之結果，綜合判斷，認上訴人確有如
其事實欄所載之持有改造手槍及子彈犯行。並對上訴人否認犯罪
之辯詞，如何不足採信，均已依據卷內資料詳予指駁及說明。上
訴意旨略稱：證人陳立森警詢中證言屬審判外的陳述，原審認所
陳符合「具有可信之特別情況」之傳聞法則例外，而有證據能力
，僅以其供述與上訴人偵查中所供一致為由，未就陳立森於警詢
中之供述客觀上具有如何可信之情況有所說明，已與證據法則有
違，並有判決理由不備之違法；檢察官於偵查中未依職權使上訴
人與共同被告陳立森有對質機會，以確保其證言之真實性，反而
以證人陳立森於審判中因所在不明無法傳喚為由，欲以偵查中筆
錄作為傳聞例外採用，顯屬偵查權利之濫用，不得作為被告有罪
之判決基礎。警方對上訴人搜索方式，要屬逕行搜索範疇，亦未
於執行後三日內報告檢察官，依法所扣得之物不得作為證據，原
審未依法排除，引為上訴人論罪依據，自屬違背法令；而上訴人
偵查中自白乃延續警詢筆錄替陳立森擔罪之立場，所述內容顯然
欠缺真實性，難謂與事實相符，原審以上訴人不實之偵查中自白
為有罪判決之唯一基礎，判決亦屬違法云云。惟查：（一）本件
員警係依法持原審法院所開立搜索票對該受搜索處所執行搜索，
且其搜索方式亦合法適當，並無違反搜索票上所註記之事項，對
於車號六Ｔ－九八一０號自小客車搜索，是在取得陳立森及上訴
人同意，並簽署自願搜索同意書下而為，上訴人偵查中所供述，
亦係其自由意思下所為，原判決於理由中均詳述闡明（見原判決
書第四頁(2)、第六頁(三)部分），上訴意旨認警方對上訴人進行搜
索行動，應屬逕行搜索範疇，所扣得證物不得作為證據云云，顯
非依卷內訴訟資料指摘。原判決將上訴人偵查中自白及合法扣得
槍、彈等物資為上訴人論罪基礎，採證並無違證據法則。（二）
事實審法院自由判斷之職權，如其取捨不違背經驗法則與論理法
則，即不得指為違法，而據為上訴第三審之理由。本件原判決綜
合全案證據資料，而為上訴人前揭犯罪之認定，已說明非依憑上
訴人偵查中之供詞為認定其犯罪之唯一證據，併就採納證人陳立
森不利於上訴人之證言，摒棄上訴人否認犯罪之辯解及林青山於
偵查中之陳述，如何不足為上訴人有利之認定，復斟酌槍彈鑑驗
書、暨扣案槍彈等證據資料，參互勾稽判斷，於理由內詳為論述
指駁，並敘明本於調查所得之心證，分別定其取捨而為事實判斷
之理由，所為論斷及說明，核無採證違法，或與客觀存在之經驗
與論理法則相違之情形，自屬事實審取捨證據職權之適法行使，
尚難漫指為違法。本件證人陳立森於警詢、偵查中之陳述，屬傳
聞證據，原判決理由說明其有證據能力之理由，固有微疵，惟除
去陳立森前揭陳述，憑藉上訴人於偵查中之自白，以查扣具有殺
傷力之槍、彈及鑑定書、函為佐證，亦足以認定上訴人有違反槍
砲彈藥刀械管制條例之犯罪事實，上述原判決理由上之瑕疵，既
對判決結果不生影響，依刑事訴訟法第三百八十條規定，仍不能
執為適法之第三審上訴理由。其餘上訴意旨，對於原判決究竟如
何違背法令，並非依據卷內資料為具體之指摘，猶執前詞，而為
事實之爭辯，並對原審採證認事之職權行使，任意指摘，難謂已
符合首揭法定上訴要件，其上訴違背法律上之程式，應予駁回。
上訴人所犯與前述未經許可，持有可發射子彈具有殺傷力之改造
手槍罪有方法結果關係之侵占遺失物罪部分，核屬刑事訴訟法第
三百七十六條第一款所列不得上訴第三審法院之案件，非法持有
改造手槍、子彈部分之上訴既非合法，本院自無從依審判不可分
原則，併為實體上裁判，該部分之上訴自非法之所許，應併予駁
回。
據上論結，應依刑事訴訟法第三百九十五條前段，判決如主文。
中    華    民    國  九十八  年    十    月  二十九  日
                      最高法院刑事第十一庭
                          審判長法官  石  木  欽
                                法官  洪  佳  濱
                                法官  韓  金  秀
                                法官  段  景  榕
                                法官  周  煙  平
      本件正本證明與原本無異
                                      書  記  官
中    華    民    國  九十八  年   十一   月    六    日
                                                      V


司法院資訊處製作；財團法人民間司法改革基金會備份。
